【裁判字號】    98,聲判,47
【裁判日期】    980615
【裁判案由】    聲請交付審判
【裁判全文】
臺灣高雄地方法院刑事裁定              98年度聲判字第47號
聲  請  人  甲○○
代  理  人  洪條根律師
被      告  乙○○
上列聲請人因告訴被告涉犯重利案件，不服臺灣高等法院高雄分
院檢察署駁回再議之處分（98年上聲議字第423 號），聲請交付
審判，本院裁定如下：
    主  文
聲請駁回。
    理  由
一、聲請意旨略以：被告乙○○與聲請人甲○○係朋友。聲請人
    為總贏國際不動產開發公司、總贏理財資訊顧問公司、統贏
    國際建設開發公司、林秀裝璜設計公司及祈良實業有限公司
    之實際負責人，於民國92年間起因經營不動產所需，向被告
    調借資金周轉，詎被告竟自92年11月起至93年8 月21日止，
    乘聲請人急迫用款之際，前後共貸予新台幣（下同）974 萬
    元，約定月息17至400 分不等，並要求聲請人開立上開公司
    之支票供作擔保，因此取得與原本顯不相當之重利共計569
    萬4000元，因認被告涉有刑法第344 條之重利罪嫌，檢察官
    逕以聲請人未有「急迫、輕率」之情，而為不起訴處分，聲
    請人聲請再議，臺灣高等法院高雄分院以相同理由駁回再議
    之聲請，然聲請人當時確係山窮水盡、告貸無門，爰提出92
    年借貸時之字據1 份，佐證被告借貸金錢與聲請人時，確約
    定高額利息，涉犯重利罪嫌，不起訴處分及駁回再議之處分
    認聲請人未有「急迫、輕率」之情均有違誤，聲請裁定交付
    審判等語。
二、按依刑事訴訟法第258 條之1 規定，告訴人得向法院聲請交
    付審判，此係對於檢察官不起訴或緩起訴裁量權制衡之外部
    監督機制，法院僅就檢察官所為不起訴或緩起訴之處分是否
    正確加以審查，以防止檢察機關濫權，非在檢察官偵查之外
    ，另應加以更為縝密之調查，是依同法第258 條第3 項規定
    ，法院審查聲請交付審判案件時所得為必要之調查，其調查
    證據之範圍，自應以偵查中曾顯現之證據為限，不得就告訴
    人新提出之證據再為調查，亦不得蒐集偵查卷以外之證據，
    即法院就聲請交付審判案件之審查，係以告訴人所指摘不利
    被告之事證是否經檢察機關詳為調查斟酌，或不起訴處分書
    所載理由有無違背經驗法則、論理法則及證據法則為限，如
    依上方式審查後，難認不起訴、緩起訴之處分有何不合，自
    應駁回交付審判之聲請。另因法院裁定交付審判，即如檢察
    官提起公訴，則法院裁定交付審判之前提，必依偵查卷內所
    存及依刑事訴訟法第258 條第3 項所調查之證據，已跨越同
    法第251 條第1 項所規定，足認被告有犯罪嫌疑之起訴門檻
    ，法院始應為交付審判之裁定，否則縱認檢察官所認定之事
    實有所不合，但因法院不得加以調查，無法確認犯罪嫌疑已
    跨越起訴門檻，自仍應依同法第258 條之3 第2 項前段規定
    ，以無理由而裁定駁回交付審判之聲請。
三、本件原檢察官係以：依聲請人所提出於彩券背面書寫之字據
    ，其上，除記載數字、「佣金」2 字外，並未記載立據人、
    立據日期，尚難據此認定該收據係被告所簽立，且依聲請人
    、被告及證人即被告前會計彭秀英相符之供述，聲請人與被
    告間既均以現金往來，而依證人彭秀英另證稱略以：被告曾
    請伊拿現金給聲請人，陸陸續續約10幾次，金額有幾萬元、
    10幾萬元、20幾萬元不定，雙方金錢往來持續約一年，剛開
    始聲請人拿支票來，隔天再交付同額現金，後來聲請人直接
    來借，當場開票拿現金，聲請人有拿20萬元支票向被告借錢
    ，並依支票上金額交付聲請人同額現金等語，證人郭聖皇證
    稱略以：聲請人曾託伊向被告拿取10萬元，但不清楚該次聲
    請人究向被告借多少錢等語，上開證述尚無法證明聲請人向
    被告所借貸及支付利息之確切金額，則聲請人所為被告重利
    之指訴是否屬實，即非無疑；又聲請人從事不動產買賣及貿
    易生意已有1 、20年之久，自陳90幾年間向銀行申請1 億6
    千萬元的建築融資貸款，核貸1 億2 千萬元，則對於資金調
    度並非無經驗之人，且向銀行核貸金額顯高於自陳向被告所
    借金額，聲請人既有向銀行借貸之豐富經驗，本案竟未向銀
    行借款，轉而向被告借貸，且持續往來長達1 年之久，堪認
    係經相當評估後所作決定，難認聲請人於向被告借款時，有
    何「急迫、輕率」之情，因認本件被告之重利罪嫌不足。臺
    灣高等法院高雄分院檢察署處分書係以：聲請人係高雄市仲
    介公會理事長，從事不動產買賣及貿易生意已有1 、20年之
    久，更有向銀行借貸經驗，非無經驗之人，本案未向銀行借
    款，轉而向被告借貸且持續往來長達1 年之久，顯然係經過
    評估後所作之投資理財之決定，聲請人提出之合作協議書亦
    不能證明被告有何乘聲請人急迫、輕率或無經驗而貸以金錢
    之情形，故被告借款予聲請人時，並無積極事証足認有何乘
    聲請人急迫、輕率或無經驗而貸以金錢之情形，難認成立重
    利罪嫌。經核，本件聲請人所指摘不利被告之事證，均已經
    檢察官詳為調查，且不起訴處分之理由並無違背經驗法則、
    論理法則或證據法則之處，應認不起訴處分、駁回再議聲請
    之處分均無不合，依上所述，自應駁回交付審判之聲請。
四、依刑事訴訟法第258條之3第2項前段，裁定如主文。
中    華    民    國    98    年    6     月    15    日
                刑事第六庭審判長法  官  李璧君
                                法  官  曾鈴
                                法  官  鄭峻明
以上正本證明與原本無異。
不得抗告。
中    華    民    國    98    年    6     月    15    日
                                書記官  吳韻芳


司法院資訊處製作；財團法人民間司法改革基金會備份。
